【裁判字號】    92,交上訴,207
【裁判日期】    921022
【裁判案由】    公共危險等
【裁判全文】
臺灣高等法院刑事判決                          九十二年度交上訴字第二０七號
    上  訴  人  台灣板橋地方法院檢察署檢察官
    上  訴  人
    即  被  告  甲○○
    選任辯護人  陳培豪律師
右上訴人因公共危險等案件，不服臺灣板橋地方法院九十二年度交訴字第八四號，中
華民國九十二年八月一日第一審判決（起訴案號：臺灣板橋地方法院檢察署九十一年
度偵字第二二六三０號），提起上訴，本院判決如左：
    主  文
上訴駁回。
    事  實
一、甲○○明知未領有駕駛執照，不得駕駛，竟於民國（下同）九十一年八月十五日
    六時許，駕駛車牌號碼「Ｒ二─五○四五號」自用小客車，沿西濱公路由桃園往
    八里方向行駛，至臺北縣林口鄉十八點四公里處，理應注意車輛行駛時，駕駛人
    應注意車前狀況，隨時採取必要之安全措施，且當時天候為晴天、光線良好、路
    面乾燥、無缺陷、無障礙物、視距良好，並無不能注意上開情事之情形，竟疏於
    注意，貿然加速行駛；適在同一時、地，由陳買駕駛之車牌號碼「ＧＦＳ─四七
    二號」重型機車，由該路段橫向分隔島缺口駛入甲○○之車道，迴車欲往八里方
    向行駛，亦疏未注意車前狀況，隨時採取必要之安全措施，及轉彎車應讓直行車
    先行，而貿然橫向穿過該缺口；由於雙方有上述之疏失，甲○○見陳買所騎乘之
    機車迴車轉時，避剎不及，致撞擊陳買所駕之機車，陳買人車倒地後，受有外傷
    性腦部挫傷併腦內出血、水腦症、右側肢體偏癱、意識不清、大小便失禁等重傷
    害。詎甲○○於肇事後，明知汽車駕駛人駕駛汽車肇事致人受傷或死亡，應即採
    取救護或其他必要措施，並向警察機關報告，不得駛離現場，其見陳買受傷倒地
    ，竟另行起意，未察看或探詢陳買之傷勢，亦未報警處理，即逕行駕駛前開自用
    小客車逃逸離去，經警循線查悉上情。
二、案經陳買之配偶乙○○○訴由臺北縣政府警察局新莊分局報請臺灣板橋地方法院
    檢察署檢察官偵查起訴。
    理  由
一、訊據上訴人即被告甲○○，對於其於右開時地，因駕車與被害人陳買發生碰撞，
    被害人因之受傷之事實供認不諱，惟辯稱：伊本來即有駕駛執照，不知駕駛執照
    巷已被吊銷之事；本件車禍被害人亦與有過失，且過失比伊還重云云，其選任辯
    護人亦辯以：被告在事發時之車速約為五、六十公里，平時少經該處，且分隔島
    上圍有護網高度約一二０公分，擋住被告之視線，是以才會撞上被害人，事發後
    ，被告曾打開車門查看，因被告係殘障人士，行動不便，故未下車，同時被告本
    身大小便失禁，急欲前往八里買藥，看到被害人未受有外傷，且能自行站起，傷
    勢不甚嚴重，遂駕車離開，被告並無預見被害人有死傷可能仍執意離去，並非因
    欲逃避肇事責任等詞。
二、本院查：
（一）被告甲○○委於右開時地，其駕駛執照被吊銷，未再領有駕車執照，而駕車撞
      及被害人陳買之機車，以致被害人人車倒地，因此受有如事實欄所載之重傷害
      之事實，不惟為被告所是認，核與告訴人乙○○○、證人即被害人之子陳智偉
      指訴情節相符，復有道路交通事故調查報告表、舉發違反道路交通管理事件通
      知單影本、臺北縣政府警察局新莊分局處理交通事故現場照片八幀、被告車損
      照片四幀、財團法人長庚紀念醫院出具之九十一年八月十六日及九十一年十二
      月十九日乙種診斷證明書，及財團法人長庚紀念醫院林口分院九十二年四月二
      十二日（九二）長庚院法字第二八０號函各一件附卷（偵查卷第十二頁、第十
      五頁、第十九頁至第二十四頁、第三十七頁、第三十八頁、第四十五頁、第五
      十五頁）可稽，應堪信為真實。
（二）按被告駕駛汽車沿西濱公路由桃園往八里方向行駛，至臺北縣林口鄉十八點四
      公里處，而被害人駕駛機車於該路段橫向分隔島缺口駛入被告之車道，欲左轉
      迴車往八里方向行駛，二車於交岔路口發生擦撞，被告當時雖係行駛於其車道
      內，而被害人未待被告之車先行行駛而擅入被告車道，固有疏失，惟被告駕車
      時，依規定仍應注意車前狀況，並隨時採取必要之安全措施，且依當時路狀，
      據道路通事故調查報告表所載，當時天候為晴天、光線良好、路面乾燥、無缺
      陷、無障礙物、視距良好，並無不能注意上開情事之情形，竟疏於注意，又在
      無不能注意之情形下，竟疏不注意，以致肇事，致被害人受傷，被告應有過失
      甚明。
（三）至被告之選任辯護人雖稱：被告在事發時之車速約為五、六十公里，平時少經
      該處，且分隔島上圍有護網高度約一二０公分，擋住被告之視線，是以才會撞
      上被害人云云，如前所述，惟姑不論所稱車速約為五、六十公里是否真實，縱
      如選任辯護人所稱被告當時之車速約只五、六十公里，而未逾該路段速限七十
      公里（參見道路交通事故調查報告表所載）之範圍，然而依被告當時之車速，
      尚無法使被告隨時可作緊急應變措施之程度，亦即依被告本身之應變措施能力
      ，尚無法為緊急之應變措施，否則本件車禍亦不致發生，是當時之車速縱如辯
      護人所稱只有五、六十公里，而未逾該路段之最高速限七十公里，仍不能解免
      被告應負之過失罪責。又據現場相片所示（參見偵查卷第二十一頁至第二十四
      頁、第三十六頁、第四十六頁、第四十七頁之相片），在前開分隔島缺口之相
      端，固有護網之設置，然該分隔島在靠近缺口位置，高度並不很高，如有車輛
      、行人穿越，尚可在相當遠之距離清楚看見；至於在距缺口較遠部分之護網雖
      較高，但因距缺口較遠，並不影響駕駛人對前方及該缺口之視野；況查在該缺
      口兩端之分隔島上，復分別設置有行車之指示箭頭標誌及黃色警示標誌，以促
      駕駛人在駛經該缺口時，得以注意該缺口之情況，故被告在駕車行經該缺口之
      前，仍可在相當之安全距離事先看清楚該缺口有無其他車輛或行人等穿越，除
      非被告當時慢不在意，並仍以高速行駛，才會來不及作緊急應變之措施。再者
      ，本件事故，經檢察官送請台灣省台北縣區車輛行車事故鑑定委員會鑑定，及
      未注意車前狀況為肇事次因，此有台灣省台北縣區車輛行車事故鑑定委員會九
      十一年十一月二十八日北鑑字第九一一三二七號函，及台灣省台北縣區車輛行
      車事故覆議鑑定委員會九十二年二月二十五日府覆議字第九二一０００一號函
      所附鑑定意見書各一件在卷（偵查卷第二十七頁至第二十九頁、第四十九頁）
      可參。雖被害人轉彎車未讓直行車先行，亦與有過失，被害人之過失，復經鑑
      定為本件肇事之主因，然仍不能因告訴人之過失，而解免被告應負之罪責。
（四）被告雖復辯稱：事發後，被告曾打開車門查看，因被告係殘障人士，行動不便
      ，故未下車，同時被告本身大小便失禁，急欲前往八里買藥，看到被害人未受
      有外傷，且能自行站起，傷勢不甚嚴重，遂駕車離開，被告並無預見被害人有
      死傷可能仍執意離去，並非因欲逃避肇事責任等詞，如前所述，並提出被告之
      殘障手冊及相片影本一張（即偵查卷第二十一頁第二張相片）為證，惟查：被
      告雖係重度肢障之殘障人士（參見本院卷第四十七頁之殘障手冊），行動不便
      ，惟其既能駕駛小客車，自非已無行動之能力，並非不能上、下車；又其既因
      駕車肇事，被害人騎機車被撞在地，機車倒地後之刮地痕長有二．一公尺，被
      害人之安全帽、左拖鞋、機車置物箱等復散落路上，被害人又因之受重傷，足
      徵尚時碰撞之力道非小，並非小車禍，被告何能因「本身大小便失禁，急欲前
      往八里買藥」，而置被害人於不顧，擅予駕車離去？其顯有肇事逃逸之故意及
      事實甚明，被告上開辯解，應無足採。
三、按汽車行駛時，駕駛人應注意車前狀況，並隨時採取必要之安全措施，道路交通
    安全規則第九十四條第三項定有明文。又被害人因本件車禍，受有外傷性腦部挫
    傷併腦內出血、水腦症、右側肢體偏癱、意識不清、大小便失禁、乘坐輪椅，業
    已喪失自理生活能力等傷害，已達刑法第十條第四項第六款所稱之「於身體或健
    康有重大難治之傷害」程度之重傷害，此有長庚紀念醫院診斷證明書一紙、財團
    法人長庚紀念醫院（林口）分院九十二年四月二十二日（九二）長庚院法字第
    二八號函在卷可證，其受傷與被告過失行為間，復有相當因果關係，事證明確
    ，被告過失致重傷害及肇事逃逸之犯行，均堪認定，應予依法論科。
四、核被告甲○○所為，係犯刑法第二百八十四條第一項後段之過失致重傷害罪、第
    一百八十五條之四之肇事逃逸罪。公訴人因疏未慮及被害人受有外傷性腦部挫傷
    併腦內出血、水腦症、遺有右側肢體偏癱、意識不清、大小便失禁、乘坐輪椅，
    業已喪失自理生活能力等重傷害，指被告此部分僅犯同條項前段之過失傷害罪，
    顯有未洽，起訴法條應予變更。被告所犯上開二罪間，犯意各別，罪名互異，應
    分論併罰之。又汽車駕駛人，無駕駛執照駕車，因而致人受傷，依法應負刑事責
    任者，加重其刑至二分之一。道路交通管理處罰條例第八十六條第一項定有明文
    ，被告無照駕駛汽車，爰依法加重其刑。
五、原審援引刑法第一百八十五條之四、第二百八十四條第一項後段、道路交通管理
    處罰條例第八十六條第一項、第五十一條第一項第五款、罰金罰鍰提高標準條例
    第一條前段等規定，審酌被告並無前科、過失行為之情節、被害人與有過失、對
    被害人所造成之傷害，且明知於肇事後不思救助被害人，反駕車逃逸離去，陷被
    害人於求援無著，求償無門之危險，被告犯後猶試圖掩飾肇事逃逸罪責，迄未與
    被害人達成和解，賠償被害人損失等一切情狀，分別就過失傷害人致重傷部分，
    判處有期徒刑參月，就駕駛動力交通工具肇事，致人受傷而逃逸部分，判處有期
    徒刑柒月，並定其應執行刑為有期徒刑捌月，經核其認事用法均無不合，量刑亦
    稱妥適；本件被告之上訴意旨否認肇事逃逸，公訴人之上訴意旨指摘原審量刑過
    輕，均難認為有理由，應予駁回。
六、據上論斷，應依刑事訴訟法第三百六十八條，判決如主文。
本案經檢察官陳文琪到庭執行職務。
中      華      民      國    九十二    年      十      月    二十二    日
                              臺灣高等法院交通法庭
                                  審判長法  官  許  增  男
                                        法  官  黃  鴻  昌
                                        法  官  周  煙  平
右正本證明與原本無異。
肇事逃逸部分如不服本判決應於收受送達後十日內向本院提出上訴書狀，其未敘述上
訴之理由者並得於提起上訴後十日內向本院補提理由書（均須按他造當事人之人數附
繕本）。
過失傷害致重傷部分不得上訴）
                                        書記官  高  柑  柏
中      華      民      國    九十二    年      十      月    二十二    日
附錄：本案論罪科刑法條全文
刑法第一百八十五條之四：
駕駛動力交通工具肇事致人死傷而逃逸者，處六月以上五年以下有期徒刑。
刑法第二百八十四條第一項：
因過失傷害人者，處六月以下有期徒刑、拘役或五百元以下罰金，致重傷者，處一年
以下有期徒刑、拘役或五百元以下罰金。


司法院資訊處製作；財團法人民間司法改革基金會備份。
